臺灣桃園地方法院交通事件裁定　　　99年度交聲字第1617號
原處分機關　交通部公路總局新竹區監理所中壢監理站
異　議　人
即受處分人　陳欣榕
代　理　人　陳樹錦　桃園縣平鎮.
上列異議人即受處分人因違反道路交通管理處罰條例事件，對於
原處分機關於民國99年9 月30日以壢監裁字第裁53-ZBA139341號
違反道路交通管理事件裁決書所為之處分，聲明異議，本院裁定
如下：
    主  文
異議駁回。
    理  由
一、原處分意旨略以：本件異議人即受處分人（下稱異議人）陳
    欣榕於民國99年8 月8 日下午3 時15分許，駕駛車牌號碼18
    21-KS 號自用一般小客車，行經國道一號南下76.45 公里處
    ，速限100 公里，經內政部警政署國道公路警察局員警以非
    固定式雷射槍測速照相儀採證後，異議人當時行車速度為12
    1 公里，超過最高限速21公里，以受處分人違反道路交通管
    理處罰條例第33條第1 項第1 款規定製單舉發。嗣受處分人
    雖提出申訴，惟經交通部公路總局新竹區監理所中壢監理站
    （下稱原處分機關）調查結果，仍認受處分人確有上開違規
    事實，乃依道路交通管理處罰條例第33條第1 項第1 款、第
    63條第1 項第1 款及違反道路交通管理事件統一裁罰基準表
    規定，裁處受處分人罰鍰3,500 元，並記違規點數1 點。
二、異議意旨略以：國道公路警察局提供之舉發測速照片欠缺測
    速照片應有之標準檢驗局檢定號碼，實屬資訊揭示不完整，
    因而無法證明車牌號碼1821-KS 號自用一般小客車行車速度
    確係裁決書所指之速度，亦無法證明行車速度超過速限；測
    速之度量衡儀器，是否定期受檢，亦屬可疑；則據該照片作
    成之「壢監裁字第裁53-ZBA139341號違反道路交通管理事件
    裁決書」，無法證明車牌號碼1821-KS 號自用一般小客車有
    超速之情形，爰請求撤銷原處分，相對人應返還3,500 元暫
    繳款云云。
三、按汽車行駛高速公路及快速公路，應依速限標誌指示，高速
    公路及快速公路交通管制規則第5 條第1 項前段定有明文；
    又汽車行駛於高速公路、快速公路或設站管制之道路，不遵
    使用限制、禁止、行車管制及管理事項之管制規則而有行車
    速度超過規定之最高速限或低於規定之最低速限者，處汽車
    駕駛人新臺幣3,000 元以上6,000 元以下罰鍰，並記違規點
    數1 點，道路交通管理處罰條例第33條第1 項第1 款、第63
    條第1 項第1 款分別定有明文。
四、經查：
  (一)關於測速儀器是否經檢定合格及其準確性部分：
    1.證人即當時值勤員警施松明於本院調查時具結證稱：實施
      測速照相之儀器，每年均送標準局檢驗一次，本件舉發時
      使用之測速儀器亦通過標準檢驗局檢定合格，檢驗之有效
      期限係至99年12月31日，測速之編號儀器UX019101，與檢
      驗證書內所載係同一測速儀器，儀器上亦有檢定合格之貼
      紙，至測速照片有無標示「標準檢驗局檢驗號碼」，係各
      隊自行規定，並無法律規範及舉發要件強制要標示檢驗號
      碼，伊所呈之檢驗證書係真正，伊不可能為3,500 元的違
      規因此而偽造文書等語（見本院卷第32頁至第33頁）。按
      交通警察掣單舉發違反道路交通管理處罰條例所列之違規
      事實，本質上為行政處分，係公務員基於職務上之權力，
      依法就特定之具體事件所為之具公法上效果之單方面行政
      行為，基於公務員為公法上行為具有公信力之原則，該行
      政行為當可被推定為真正，其據以依法處分之事實認定亦
      為正確無誤，又證人執行巡邏勤務行經該處，其與異議人
      既不相識，且無任何關係或宿怨仇隙，衡情應無在執行交
      通勤務中，刻意捏造事實舉發素不相識、毫無冤仇之受處
      分人之必要，且其於負有具結義務並可能受刑法偽證罪處
      罰之情形下，仍於法庭為前揭證言，其證言之憑信性應可
      獲得擔保，故該證人之證述應足以作為認定異議人違規事
      實之依據，異議人辯稱測速儀器可能未定期檢驗，無法證
      明異議人違規云云，自難採信。
    2.又本件99年8 月8 日舉發時所使用之雷射測速儀器（器號
      ：UX019101），業據經濟部標準檢驗局檢驗合格，檢驗日
      期為98年12月11日，有效期限為99年12月31日等情，有前
      揭內政部警政署國道公路警察局第二警察隊函暨所附經濟
      部標準檢驗局98年12月11日雷射測速儀檢定合格證書各一
      紙附卷可參（見本院卷第14頁），依前開合格證書所示，
      本件原舉發單位所使用之125Hz 照相式雷射測速照相儀係
      經過經濟部標準檢驗局檢驗合格，異議人之代理人於本院
      調查時亦稱：伊不質疑證書真偽，亦相信檢驗合格證書係
      屬真正等語（見本院卷第33頁），則原舉發單位依據檢驗
      合格之雷射測速器所為之舉發，應屬正確無訛。
  (二)至異議人以本件測速照片欠缺其他測速照片應有之「標準檢
    驗局檢定號碼」，認欠缺要式性云云。查：
    1.按行政處分除法規另有要式之規定者外，得以書面、言詞
      或其他方式為之。行政程序法第95條第1 項定有明文。所
      謂「要式性」，是指依法律規定，所從事之法律行為需具
      備一定之程式始能成立或生法律上效力而言。又行為人有
      本條例之情形者，應填製舉發違反道路交通管理事件通知
      單（以下簡稱通知單），並於被通知人欄予以勾記，其通
      知聯依下列規定辦理：四、逕行舉發者，應按已查明之資
      料填註車牌號碼、車輛種類、車主姓名及地址，並於通知
      單上方空白處加註逕行舉發之文字後，由舉發機關送達被
      通知人。違反道路交通管理事件統一裁罰基準及處理細則
      第11條第1 項第4 款定有明文。又逕行舉發，應記載車輛
      牌照號碼、車型等可資辨別之資料，以汽車所有人為被通
      知人製單舉發。內政部警政署交通違規稽查與輕微違規勸
      導作業注意事項第肆點第1 條第1 項第6 款規定定有明文
      。是依上揭規定，除法規另有要式規定外，逕行舉發需填
      製舉發通知單，其內需記載車牌號碼、車輛種類、車主姓
      名及地址，及可資辨別之資料。查，本件舉發時，除有依
      上揭規定填製舉發通知單外，於該測速照相照片內更有顯
      示受測車輛及其車牌號碼，另有測速儀器編號、拍攝年月
      日時分、測得車速、速限及測量地點等資訊，已可資識別
      異議人於民國99年8 月8 日下午3 時15分許，駕駛車牌號
      碼1821-KS 號自用一般小客車，行經國道一號南下76.45
      公里處，超過行車速度為121 公里，超過最高限速21公里
      等情，復查無其他法規另有要式之規定，是本件舉發之照
      片未記載「標準檢驗局檢定號碼」，無礙違規情狀之識別
      ，自不影響超速照片舉發違規之效力。
    2.至異議人於陳報狀檢附「雷射測速儀檢定檢查技術規範（
      新版）」，經異議人註明且主張之第3.3 條規定「照相式
      雷射測速儀於送檢時需提供實測照片一張，其攝得之照片
      上需能明確識別受測車輛、車牌號碼、測速儀器編號、拍
      攝年月日時分、測得車速及測量地點等資訊。」據以主張
      測速照片應有標準檢驗局檢定號碼云云。然詳其規定內容
      ：其一，僅規定於照相式雷射測速儀於「送檢時」始需明
      確識別相關資訊，而非於「測速時」需具備之；其二，此
      係規範雷射測速儀送檢時應具備「測速儀器編號」，實無
      記載「標準檢驗局檢定號碼」，故異議人據此主張舉發超
      速之測速照相照片應記載「標準檢驗局檢定號碼」云云，
      顯有誤解。
    3.綜上，測速照片縱欠缺標準局檢定編號，仍不得據此認定
      其舉發行為欠缺「要式性」。
  (三)另異議人主張測速照片欠缺標準檢驗局檢定號碼，違反刑法
    程序法第5 條「行政行為之內容應明確。」、第8 條「行政
    行為，應以誠實信用之方法為之，並應保護人民正當合理之
    信賴。」、第9 條「行政機關就該管行政程序，應於當事人
    有利及不利之情形，一律注意。」云云。惟查：
    1.所謂「行政明確性原則」，固亦同有其憲法（法治國原則
      之）基礎，惟其係源自於「依法行政原則」，用以要求行
      政機關為行政行為時之內容應具體明確，可謂屬立法者對
      行政機關之要求，所以行政程序法第五條有所謂行政明確
      性原則之規定。查上揭標準檢驗局檢定號碼並不影響本件
      違規行為之認定，且該測速儀器亦經經濟部標準檢驗局檢
      驗合格，業如前述，至該行政行為，亦已於舉發通知單內
      標示車牌號碼、車輛種類、車主姓名及地址，及可資辨別
      之資料，而該測速照相照片內更有顯示受測車輛及其車牌
      號碼，另有測速儀器編號、拍攝年月日時分、測得車速、
      速限及測量地點，該行政行為之內容已屬具體明確。
    2.按行使權利、履行義務，應依誠實及信用方法，係為誠實
      信用原則。本件原處分機關係依道路交通管理處罰條例第
      33條規定，就行車速度超過最高速限之行為，均依上揭規
      定予以處罰，且本件測速照片以非固定式測速照相儀照相
      取締，其取締之過程業據承辦員警施松明證述明確，業如
      前述，經核本件行政行為並無不當，縱測速照片未標示「
      標準檢驗局檢定號碼」，然此既無法令規範舉發超速之測
      速照片即應記載「標準檢驗局檢定號碼」，亦難據此認原
      處分機關違反何誠實信用原則。
    3.再以所有行政行為皆應保障人民正當合理之信賴，此觀行
      政程序法第8 條自明，惟「受規範對象須已在因法規施行
      而產生信賴基礎之存續期間，對構成信賴要件之事實，有
      客觀上具體表現之行為，始受信賴之保護。」（司法院大
      法官會議解釋第525 號參照）本件異議人主張測速照片未
      記載「標準檢驗局檢定號碼」，然異議人並未具體敘明因
      何「法規施行」而生信賴基礎，亦查無相關測速照片需記
      載「標準檢驗局檢定號碼」之要式性規範，是異議人主張
      本件違反信賴原則云云，顯屬無據。
    4.原處分機關除依承辦員警開立之舉發通知單外，已審酌相
      關之測速照片，並已注意對當事人有利及不利之情形，且
      該測速照片縱未記載「標準檢驗局檢定號碼」，並不影響
      本件違規行為之判斷，尚難認係有利被告之情形，是本件
      並無違反行政程序法第9 條之規範。
  (四)本件雷射測速儀既經檢定合格，異議人應不爭執，本件測速
    儀器測得數據自得作為違規與否之認定，至異議人僅憑測速
    照片未載標準檢驗局檢定號碼，認違反要式性、明確性原則
    、誠實信用原則、信賴原則及行政程序法第9 條規定云云，
    依上揭所述，均不足採信。
五、綜上所述，受處分人確有於前揭時、地，駕駛前開自用小客
    車超低速行駛於內車道之違規事實，從而原處分機關依道路
    交通管理處罰條例第33條第1 項第1 款、第63條第1 項第1
    款及違反道路交通管理事件統一裁罰基準表之規定，裁處受
    處分人罰鍰3,500 元，並記違規點數1 點，核無違誤，受處
    分人之異議為無理由，應予駁回。
據上論斷，應依道路交通事件處理辦法第18條，裁定如主文。
中    華    民    國   100    年    6     月    13    日
                    交通法庭    法  官  廣于霙
以上正本證明與原本無異。
如不服本裁定，應於裁定送達後5 日內向本院提出抗告狀。
                                書記官  劉寶霞
中    華    民    國   100    年    6     月    15    日